【裁判字號】    88,自,1367
【裁判日期】    890218
【裁判案由】    偽造文書
【裁判全文】
台灣台中地方法院刑事裁定                        八十八年度自字第一三六七號
    自  訴  人  乙○○
    被      告  丙○○
右列被告因偽造文書案件，經自訴人提起自訴，本院裁定如左：
    主  文
自訴駁回。
    理  由
一、按法院或受命法官於自訴案件第一次審判期日前訊問及調查結果，如認為案件有
    刑事訴訟法第二百五十二條至第二百五十四條之情形者，得以裁定駁回其自訴，
    同法第三百二十六條第三項定有明文。
二、自訴意旨略以：被告丙○○於民國八十四年三月二十五日持其與甲○○所共同簽
    發，票號一八０三九三號、票面金額十五萬元之本票一紙，向自訴人借款，言明
    一個月左右清償，惟屆期非但未清償，並逃匿無蹤，自訴人始知受騙，經查前開
    本票上甲○○之簽名亦係被告偽簽，因認被告涉有刑法第二百十條之偽造文書 (
    按應為刑法第二百零一條偽造有價證券之誤)、第三百三十九條第一項之詐欺取
    財罪嫌云云。
三、按犯罪事實應依證據認定之，無證據不得推定其犯罪事實。又不能證明被告犯罪
    者，應諭知無罪之判決，刑事訴訟法第一百五十四條、第三百零一條第一項分別
    定有明文。次按所謂證據，係指足以認定被告確有犯罪行為之積極證據而言，該
    項證據自須適合於被告犯罪事實之認定，始得採為斷罪資料；刑法第三百三十九
    條第一項詐欺罪之成立，係以意圖為自己或第三人不法之所有以詐術使人陷於錯
    誤，而將本人或第三人之物交付為構成要件，所謂以詐術使人交付，必須被詐欺
    人因其詐術而陷於錯誤，始為相當，若其所用方法，不能認為詐術，亦不致使人
    陷於錯誤，即不構成該罪；刑法上所謂偽造有價證券，以無權簽發之人冒用他人
    名義簽發為要件，如果行為人基於本人之授權，或其他原因有權簽發者，則與無
    權之偽造行為不同，最高法院二十九年上字第三一０五號、四十六年度台上字第
    二六號、五十三年台上字第一八一０號分別著有判例可資參照。
四、自訴意旨認被告涉有詐欺取財、偽造文書 (偽造有價證券)犯行，係以被告持上
    開本票向其借款未清償，本票共同發票人甲○○之簽名係被告偽簽為主要論據。
    惟查：自訴人主張被告向其借款之事實，固據其提出被告及甲○○所共同簽發之
    本票影本一紙為證，被告亦坦認確有向自訴人借款及交付上開票據之事實，惟依
    兩造所述上開內容及自訴人所提本票證據，僅足以證明被告確實積欠自訴人債款
    ，惟尚非認定被告確實犯有詐欺罪之積極證據，亦即不足以證明被告於借款之初
    ，即有為自己不法所有之意圖而故意訛詐自訴人；又證人即本票之共同發票人孫
    秀玉 (本名甲○○，嗣改名為孫秀玉)於本院八十九年一月三日訊問時陳稱：「
    ( 提示本票影本)．．．被告有打電話給我，是我叫他簽的」；「 (被告如何向
    你表示)當時被告向我說他向朋友借錢，朋友叫他簽我的名字，我就同意他簽」
    等語，則依證人孫秀玉之證言，被告既係經其同意並授權於本票上簽名，自無偽
    造行為可言；再者，自訴人與被告業已於八十九年一月十日達成和解，清償欠款
    ，業據兩造分別供明，並有被告提出之借貸還款協議同意書可稽，準此以觀，被
    告並非全無返還借款誠意，更難認有詐欺之行為。綜上所述，本件雙方爭執應屬
    債務不履行之民事糾紛範圍，尚難認為被告有何施用詐術，或不法所有之意圖，
    亦無偽造有價證券之行為，此外，復查無其他確切證據，足認被告有何自訴人所
    指之詐欺或偽造有價證券犯行，被告之犯罪嫌疑自屬不足，依首開說明，本件自
    訴應予駁回。
五、據上論結，應依刑事訴訟法第三百二十六條第三項、第二百五十二條第十款，裁
    定如主文。
中      華      民      國      八十九      年      二      月    十八  日
                              臺灣臺中地方法院刑事第七庭
                                     法  官  劉  長  宜
右正本證明與原本無異。
如不服本裁定，應於送達後五日內，向本院提出抗告狀。
                                      書記官
中      華      民      國    八十九 年         二         月    二十一日


司法院資訊處製作；財團法人民間司法改革基金會備份。
